臺灣宜蘭地方法院刑事裁定
111年度單禁沒字第177號
聲  請  人  臺灣宜蘭地方檢察署檢察官
被      告  林永青


上列聲請人因被告違反毒品危害防制條例案件（111年度毒偵字
第404號、111年度毒偵緝字第126號），聲請單獨宣告沒收（111
年度聲沒字第116號），本院裁定如下：
    主  文
扣案之第一級毒品海洛因陸包（含包裝袋陸個，驗餘總淨重：拾
玖點捌公克，保管字號：臺灣宜蘭地方檢察署一○九年度保管字
第六二六號、一一一年度毒保字第一三二號）、第二級毒品甲基
安非他命參包（含包裝袋參個，驗餘總毛重：捌點玖參肆參公克
，保管字號：臺灣宜蘭地方檢察署一○九年度保管字第六二六號
、一一一年度毒保字第一五五號）均沒收銷燬；扣案之電子磅秤
壹個，沒收。
    理  由
一、聲請意旨略以：被告前因違反毒品危害防制條例案件，經臺
    灣宜蘭地方檢察署檢察官以111年度毒偵緝字第126號、111
    年度毒偵字第404號為不起訴處分確定。該案扣案之第一級
    毒品海洛因6包（驗餘總淨重：19.8公克）、第二級毒品甲
    基安非他命3包（驗餘總毛重：8.9343公克），均屬違禁物
    ；另扣案之電子磅秤1個，則屬被告所有，供其施用第一級
    毒品所用之物，爰依刑法第40條第2項、第3項、同法第38條
    第1項、第2項、毒品危害防制條例第18條第1項聲請單獨宣
    告沒收銷燬或沒收等語。
二、按海洛因、甲基安非他命分別係管制之第一、二級毒品，均
    屬違禁物，不得非法持有，為毒品危害防制條例第2條第2項
    第1、2款及第11條第1、2項所明定。次按查獲之第一、二級
    毒品及專供製造或施用第一、二級毒品之器具，不問屬於犯
    罪行為人與否，均沒收銷燬之，毒品危害防制條例第18條第
    1項前段定有明文；又違禁物，不問屬於犯罪行為人與否，
    沒收之；供犯罪所用、犯罪預備之物或犯罪所生之物，屬於
    犯罪行為人者，得沒收之，刑法第38條第1項、第2項前段亦
    定有明文；再違禁物或專科沒收之物，得單獨宣告沒收；第
    38條第2項、第3項之物、第38條之1第1項、第2項之犯罪所
    得，因事實上或法律上原因未能追訴犯罪行為人之犯罪或判
    決有罪者，得單獨宣告沒收，刑法第40條第2、3項亦分別定
    有明文。末者，用以直接包裹或施用毒品之包裝或器具，因
    與上開毒品密切接觸，依現今採行之鑑驗技術，無法與其盛
    裝之毒品完全析離，自應併依毒品危害防制條例第18條第1
    項前段之規定宣告沒收銷燬。
三、經查：
（一）被告基於施用第一、二級毒品之犯意，於民國109年3月9
      日某時許，以將海洛因、甲基安非他命一起摻入香菸內點
      燃吸食煙霧之方式，同時施用海洛因、甲基安非他命1 次
      。嗣於翌日（10日）因另案為警緝獲，並扣得其持有海洛
      因3包（驗前總淨重：4.54公克；驗餘總淨重：4.50公克
      ）、甲基安非他命1包（驗前毛重：0.6103公克；驗餘毛
      重：0.6043公克），旋經其同意後，由警採集其尿液送驗
      結果，檢出鴉片類之嗎啡及安非他命類之安非他命、甲基
      安非他命陽性反應；又於111年5月19日14、15時許，先後
      以將海洛因一起摻入香菸內點燃吸食煙霧之方式，以及將
      甲基安非他命置入玻璃球燒烤吸食煙霧之方式，施用海洛
      因、甲基安非他命各1次（不起訴處分書漏載海洛因部分
      ，吸食時間亦有誤載）。嗣於111年5月20日9時55分許，
      因另案在宜蘭縣宜蘭市力行路171巷巷口為警搜索，並扣
      得其持有海洛因3包（驗前總淨重：15.34公克；驗餘總淨
      重：15.3公克）、甲基安非他命2包（驗前總毛重：8.35
      公克；驗餘總毛重：8.33公克）、電子磅秤1個，經警採
      集其尿液送驗結果，檢出鴉片類之嗎啡、可待因及安非他
      命類之安非他命、甲基安非他命陽性反應。被告上開施用
      第一、二級毒品犯行經本院以110年度毒聲字第322號裁定
      令入勒戒處所施以觀察、勒戒後，認無繼續施用毒品之傾
      向，經臺灣宜蘭地方檢察署檢察官以111年度毒偵緝字第1
      26號、111年度毒偵字第404號為不起訴處分確定在案，此
      有上開不起訴處分書、臺灣高等法院被告前案紀錄表等在
      卷可憑，並經本院核閱臺灣宜蘭地方檢察署109年度毒偵
      字第187號（含警卷）、111年度毒偵緝字第126號、111年
      度毒偵字第404號偵查卷宗、本院110年度毒聲字第322號
      刑事卷宗查明無訛。
（二）而被告為前開犯行後，經警查獲所扣得之海洛因3包（驗
      前總淨重：4.54公克；驗餘總淨重：4.50公克）、海洛因
      3包（驗前總淨重：15.34公克；驗餘總淨重：15.3公克）
      、甲基安非他命1包（驗前毛重：0.6103公克；驗餘毛重
      ：0.6043公克）、甲基安非他命2包（驗前總毛重：8.35
      公克；驗餘總毛重：8.33公克），經分別送法務部調查局
      濫用藥物實驗室、慈濟大學濫用藥物檢驗中心、臺北市政
      府警察局鑑定結果，均分別含有海洛因、甲基安非他命成
      分，此有慈濟大學濫用藥物檢驗中心109年4月15日慈大藥
      字第000000000號鑑定書、法務部調查局濫用藥物實驗室1
      09年9月17日調科壹字第10923016110號鑑定書、111年6月
      9日調科壹字第11123012660號鑑定書、臺北市政府警察局
      111年北市鑑毒字第161號等在卷可查（見毒偵187卷第46
      頁、第54頁；毒偵404卷第89頁、第94頁），足見上開扣
      案物均屬毒品危害防制條例所稱之第一、二級毒品無訛，
      核屬違禁物，揆諸首揭法條規定與說明，應連同無法析離
      之包裝袋，不問屬於犯罪行為人與否，均應依毒品危害防
      制條例第18條第1項前段之規定宣告沒收銷燬。
（三）另扣案之電子磅秤1個，為被告所有，供其施用第一級毒
      品所用之物，亦據被告於警詢中陳明無訛（見毒偵404卷
      第14頁），爰依刑法第38條第2項前段宣告沒收。
據上論斷，應依刑事訴訟法第455條之36第2項，毒品危害防制條
例第18條第1項前段，刑法第11條、第38條第2項前段、第40條第
2項、第3項，裁定如主文。
中　　華　　民　　國　　111 　年　　10 　　月　　4　　日
                  刑事第四庭　法　官　游皓婷
以上正本證明與原本無異。
如不服本裁定，應於裁定送達後5日內，向本院提出抗告狀。（
應附繕本）
                               書記官  林欣宜
中　　華　　民　　國　　111 　年　　10　　月　　4 　　日